臺灣高等法院高雄分院刑事判決　　　　　　　　　　　九十三年度上訴字第八四號
　　上　訴　人
　　即　被　告　丁○○
　　上　訴　人
　　即　被　告　戊○○
　　共　　　同
　　選任辯護人　蔡祥銘律師
　　　　　　　　蔡晉祐律師
　　上　訴　人
　　即　被　告　丙○○
　　選任辯護人　鄭國安律師
　　　　　　　　吳麗珠律師
　　　　　　　　陳炳彰律師
右上訴人因妨害自由案件，不服臺灣高雄甲方法院九十一年度訴字第二八八六號中華
民國九十二年十一月二十八日第一審判決（起訴案號：臺灣高雄甲方法院檢察署九十
一年度偵字第六八七三號），提起上訴，本院判決如左：
    主  文
上訴駁回。
丁○○、戊○○、丙○○均緩刑年。
    事  實
一、丁○○為百億當鋪之負責人，其弟戊○○為當鋪員工，劉宏祥則為其等堂弟，均
    與丙○○為朋友關係。前因鄭瓊娥經營大賣場欲擴張營業規模缺乏資金，邀得與
    其有業務往來之乙○○為保證人，向丁○○經營之百億當鋪借貸現金周轉，而於
    民國九十年十二月三十日，在乙○○所經營位於高雄市○○區○○路一四四號之
    「界揚超商」內，由戊○○當場交付鄭瓊娥金額不詳之現金，約定應於九十一年
    一月四日及同月九日分別清償新臺幣（下同）九十萬元及九十七萬元，並由乙○○簽立發票日及面額與上開清償日期及款項均相同之支票各一紙，與發票日為九
    十年十二月三十一日、面額為一百八十七萬元之本票一紙，交付戊○○收執以為
    質押。詎鄭瓊娥竟於清償日期屆至後避不見面，上開九十萬元之支票亦遭退票，
    致丁○○等人追償無門，為催討上開債款，竟夥同另二名真實姓名年籍不詳之成
    年男子，共同基於妨害自由之犯意聯絡及行為分擔，於九十一年三月三十日十六
    時許，由丙○○與其中一名成年男子前往上址「界揚超商」門口，喚出乙○○後
    即以左右各一人勾住雙手之強暴方法將其押上計程車以限制其行動自由，並駛往
    高雄市○○路及高速公路附近之某停車場內毆打乙○○，再命其以電話聯絡其父
    康清南出面解決債務。未久，丁○○、戊○○、劉宏祥及另一名成年男子分別駕
    駛車牌號碼七Ｍ─○二九八號及ＹΧ—九六八七號自用小客車抵達現場，再以徒
    手或持劉宏祥所有置於車上之鋁棒二支毆打乙○○後，將其押上車繼續駛往澄清
    湖後門附近，途中並由同車之戊○○、丙○○及其中一名成年男子徒手或持上開
    鋁棒毆打乙○○，抵達澄清湖後門停車後，再輪流上車與乙○○商討債務問題，
    並不時出手毆打之，致乙○○受有下唇、口腔前庭挫傷紅腫○．一×○．二公分
    、左頰部挫傷紅腫二×一．五公分、左肩部挫傷三×二公分等傷害（傷害部分業
    由乙○○於原審審理時撤回告訴）。嗣由丁○○駕駛上開七Ｍ─○二九八號自用
    小客車，丙○○坐在車內右前座位，戊○○及劉宏祥將乙○○挾持中間而分坐車
    後左右座位，共同乘車在高雄市區內繞行並逼迫乙○○設法解決債務時，因康清
    南接獲上開電話後報案處理，而於同日下午六時四十分許在高雄市○○路與澄清
    路口為警攔阻查獲，並在車內扣得劉宏祥所有供犯罪所用之鋁棒二支。至ＹΧ—
    九六八七號自用小客車上之另二名成年男子則趁隙逃逸。
二、案經乙○○訴由高雄縣警察局鳳山分局報請臺灣高雄甲方法院檢察署檢察官偵查
    起訴。
    理  由
一、訊據上訴人即被告丁○○、戊○○、丙○○於本院調查、審理中均坦承右揭妨害
    自由犯行不諱，核與告訴人乙○○於警訊、偵查及原審審理時之指訴情節相符。
    並經證人即告訴人之父康清南於原審審理時證稱：因之前劉宏祥及丙○○有來我
    店裡說告訴人欠他們錢，我要負責，否則他們要用他們的方法來解決，所以告訴
    人打電話給我當天，我覺得可能有事情，我馬上開車出去要找告訴人，剛好我在
    黃興路附近的婦幼護理醫院後面看到告訴人，當時我看到有六個人押著告訴人要
    上車，後來我跟在被告二台汽車後面，我有看到二輛汽車的車號，但是只抄到其
    中一台車號，所以我就報警等語甚詳（見原審卷第八七頁）；另證人即前往現場
    攔獲七Ｍ─○二九八號自用小客車之保安大隊警員湯豐鳴亦於原審證稱：當天接
    獲勤務指揮中心通報說有二輛自小客車在澄清湖涉及擄人勒贖案件，我們在趕往
    澄清湖途中在忠誠路即發現通報車號的車及另一輛車已經上路，我們是判斷被害
    人坐在第一部車（七Ｍ─○二九八號），因第二部車（ＹΧ—九六八七號）只有
    二個人且玻璃是透明的，而第一部車的玻璃有貼反光玻璃紙。我們只有一部車所
    以決定跟隨七Ｍ─○二九八號那輛車，在停紅綠燈時，支援警力立即上前攔阻車
    號七Ｍ─○二九八號自小客車等語（見原審卷第九一頁）；證人即警員呂全興、
    張忠良亦均證稱：我們攔下七Ｍ─○二九八號車後，清楚看見被告與被害人從他
    們車子右車門下車，被告是自己開門下車，被害人是第二個從後座下車；被害人
    下車後並未表明身分，因為他衣衫不整且身上有泥土，故我們研判其為被害人；
    扣案之鋁棒二支係分別在前、後車座腳踏板取出的等語明確（見原審卷第九二至
    九三頁），互核彼此證詞一致，自堪信為真實。此外，復有告訴人簽發之支票影
    本二紙、本票影本一紙、大東醫院出具之診斷證明書影本一紙附卷可稽（見警卷
    第四五、四九頁），並經原審函詢大東醫院屬實，有大東醫院九十一年十月二十
    八日（九一）大東醫政字第○七九號函一紙在卷足憑（見原審卷第二二頁），及
    扣案之鋁棒二支、扣押筆錄一紙在卷足資佐證，又原審共同被告劉宏祥亦經原審
    判處有期徒刑六月確定，堪認被告丁○○、戊○○、丙○○上開之自白，核與事
    實相符，自得採為論科之依據。本件事證明確，被告丁○○、戊○○、丙○○前
    揭妨害自由犯行，均堪認定，應予依法論科。
二、核被告丁○○、戊○○、丙○○及劉宏祥等人所為，均係犯刑法第三百零二條第
    一項之以非法方法，剝奪人之行動自由罪。其等自九十一年三月三十日十六時許
    起至同日十八時四十分許止之妨害自由犯行，係行為繼續而非狀態繼續，屬於繼
    續犯性質之單純一罪，仍僅成立一罪。被告三人及劉宏祥與其餘二名姓名年籍不
    詳之成年男子就上開犯行間，互有犯意聯絡及行為分擔，均為共同正犯。又被告
    等強取告訴人行動電話並關閉電源之行為，雖構成刑法第三百零四條第一項之強
    制罪，惟此一妨害人行使權利之低度行為應為剝奪人行動自由之高度行為所吸收
    ，不另論罪（最高法院四十年度台上字第三四八號裁判可資參照）。公訴意旨另
    以被告等毆打告訴人成傷之行為涉犯刑法第二百七十七條第一項之普通傷害罪，
    惟該罪依同法第二百八十七條前段規定，須告訴乃論，而告訴人業於原審審理時
    撤回該部分告訴，此有撤回告訴狀一份附於原審卷可稽（見原審卷第二○○頁）
    ，因公訴人認此部分與前揭論罪科刑之妨害自由犯行間，有方法結果之牽連犯裁
    判上一罪關係，爰不另為不受理之諭知，附此敘明。
三、原審認被告等妨害自由部分罪證明確，因而適用刑法第二十八條、第三百零二條
    第一項、第三十八條第一項第二款，罰金罰鍰提高標準條例第一條前項之規定，
    並審酌被告被告等不思以正當方法索討債務，竟共同以鋁棒毆打、強押上車之強
    暴方法，剝奪告訴人之行動自由，造成告訴人身心受創嚴重，犯罪情節非輕，惟
    念告訴人遭剝奪行動自由之時間非長，事後已達成和解，有和解書一紙附卷可按
    等一切情狀，爰就被告丁○○、戊○○、丙○○部分各量處有期徒刑八月，以資
    懲儆。並說明扣案之鋁棒二支，係原審共同被告劉宏祥所有，供本件犯罪所用之
    物，已如前述，爰依刑法第三十八條第一項第二款之規定宣告沒收。經核原判決
    認事用法均無不合，量刑亦稱妥適，被告丁○○、戊○○、丙○○上訴意旨，認
    原判決量刑過重，指摘原判決不當云云，為無理由，應予駁回。又查被告丁○○
    、戊○○、丙○○均未曾受有期徒刑以上刑之宣告，有臺灣高等法院被告全國前
    案紀錄表一份在卷可考，且嗣於本院審理中已與告訴人達成和解，有和解書一份
    附於本院卷可憑，經此偵查、審判程序教訓，應知所警惕，諒無再犯之虞，本院
    因認其等所受宣告之刑，以暫不執行為適當，均併諭知緩刑三年，以勵自新。
四、被告等另被訴恐嚇及重利部分，業經原審判決無罪確定，茲不贅述。
據上論斷，應依刑事訴訟法第三百六十八條，刑法第七十四條第一款，判決如主文。
本案經檢察官劉文水到庭執行職務。
中    華    民    國      九十三      年      三      月     十   日
                              臺灣高等法院高雄分院刑事第八庭
                                  審判長法官  郭雅美
                                        法官  江泰章
                                        法官  裕斗
右正本證明與原本無異。
如不服本判決應於收受本判決後十日內向本院提出上訴書狀，其未述上訴理由者，
並得於提起上訴後十日內向本院補提理由書狀（均須按他造當事人之人數附繕本)「
切勿逕送上級法院」。
                                      書記官  吳福連
中    華    民    國      九十三      年      三      月     十   日
附錄：本判決論罪科刑法條：
中華民國刑法第三百零二條第一項：
   私行拘禁或以其他非法方法，剝奪人之行動自由者，處五年以下有期徒刑、拘役
   或三百元以下罰金。
